【裁判字號】    99,審訴,3155
【裁判日期】    991019
【裁判案由】    毒品危害防制條例
【裁判全文】
臺灣高雄地方法院刑事判決            99年度審訴字第3155號
公  訴  人  臺灣高雄地方法院檢察署檢察官
被      告  甲○○
上列被告因違反毒品危害防制條例案件，經檢察官提起公訴（99
年度毒偵字第4685號），嗣因被告就被訴事實為有罪陳述，經本
院告知簡式審判程序意旨並聽取公訴人及被告之意見後，本院合
議庭裁定由受命法官獨任依簡式審判程序審理，判決如下：
    主  文
甲○○施用第一級毒品，累犯，處有期徒刑拾壹月；又施用第二
級毒品，累犯，處有期徒刑陸月。應執行有期徒刑壹年肆月。
    事  實
一、甲○○前於民國91年間因施用毒品案件，經本院以91年度毒
    聲字第3379號裁定送觀察、勒戒後，認無繼續施用毒品之傾
    向，於91年8 月17日執行完畢出所，並經臺灣高雄地方法院
    檢察署檢察官以91年度毒偵字第2717號為不起訴處分確定。
    又於前開觀察、勒戒執行完畢釋放後5 年內之92年間，因施
    用第一、二級毒品案件，經本院以92年度毒聲字第6070號裁
    定送觀察、勒戒，並以93年度訴字第398 號各判處有期徒刑
    8 月、4 月，應執行有期徒刑10月確定。又因施用第一、二
    級毒品案件，經本院以96年度訴字第1656號判處應執行有期
    徒刑1 年2 月，並以96年度聲減字第5320號裁定減刑為應執
    行有期徒刑7 月確定，於97年5 月31日縮刑期滿執行完畢。
    詎其猶不知悔改，復基於施用第一級毒品、第二級毒品之犯
    意，於99年6 月30日前一週左右，在高雄市○○路某加油站
    廁所內，以將第一級毒品海洛因摻水置於針筒內注射之方式
    ，施用海洛因1 次。另於99年6 月30日前一週左右，在其位
    於高雄市旗津區復興里復興三巷21號3 樓住處內，以將第二
    級毒品甲基安非他命置於玻璃球內燒烤之方式，施用甲基安
    非他命1 次。嗣於99年6 月30日凌晨2 時許，在屏東縣屏東
    市○○路23號旁之鐵皮屋內，因另案為警持搜索票執行搜索
    查獲，並得其同意採集尿液送驗，結果呈嗎啡、甲基安非他
    命陽性反應，始悉上情。
二、案經高雄縣政府警察局移送臺灣高雄地方法院檢察署檢察官
    偵查起訴。
    理  由
一、本件被告甲○○所犯均係死刑、無期徒刑、最輕本刑為3 年
    以上有期徒刑以外之罪，其於審判程序中就被訴事實為有罪
    之陳述，經法官告知簡式審判程序之旨，並聽取公訴人及被
    告之意見後，經本院合議庭裁定由受命法官獨任進行簡式審
    判程序。又本件卷內之證據調查，依同法第273 條之2 規定
    ，不受第159 條第1 項關於傳聞法則規定之限制，依法均有
    證據能力，合先敘明。
二、上揭犯罪事實業據被告坦承不諱，且被告為警查獲後，經採
    其尿液送驗結果，呈現嗎啡、甲基安非他命陽性反應，有高
    雄縣政府警察局偵辦毒品案件嫌疑人尿液採集編號對照表、
    臺灣檢驗科技股份有限公司濫用藥物實驗室- 高雄99年7 月
    14日第KＺ000000000000號濫用藥物尿液檢驗報告各1 份在卷
    可稽（見警卷第7 頁、第8 頁），綜上所述，足見被告之任
    意性自白均與事實相符，得為認定被告犯罪之依據。是以，
    被告上開施用第一、二級毒品之犯行，均堪以認定。
三、按海洛因及甲基安非他命分別係毒品危害防制條例第2 條第
    2 項第1 款、第2 款所稱之第一、二級毒品，依法不得持有
    、施用。次按毒品危害防制條例於92年7 月9 日修正公布，
    自93年1 月9 日施行，其中第20條、第23條將施用毒品之刑
    事處遇程序，區分為「初犯」及「5 年內再犯」、「5 年後
    再犯」。依其立法理由之說明：「初犯」，經觀察、勒戒或
    強制戒治後，應為不起訴處分或不付審理之裁定；經觀察、
    勒戒或強制戒治執行完畢釋放後，「5 年內再犯」者，因其
    再犯率甚高，原實施之觀察、勒戒及強制戒治既已無法收其
    實效，爰依法追訴或裁定交付審理。至於經觀察、勒戒或強
    制戒治執行完畢釋放後，「5 年後再犯」者，前所實施之觀
    察、勒戒或強制戒治已足以遮斷其施用毒品之毒癮，為期自
    新及協助其斷除毒癮，仍適用「初犯」規定，先經觀察、勒
    戒或強制戒治之程序。從而依修正後之規定，僅限於「初犯
    」及「5 年後再犯」二種情形，始應先經觀察、勒戒或強制
    戒治程序。倘被告於5 年內已再犯，經依法追訴處罰，縱其
    第3 次（或第3 次以上）再度施用毒品之時間，在初犯經觀
    察、勒戒或強制戒治執行完畢釋放5 年以後，已不合於「5
    年後再犯」之規定，且因已於「5 年內再犯」，顯見其再犯
    率甚高，原實施觀察、勒戒或強制戒治，已無法收其實效，
    即應依該條例第10條處罰（最高法院95年度第7 次刑事庭會
    議決議參照）。查本件被告有如事實欄所載，受觀察、勒戒
    執行完畢後5 年內，又於92年間因施用第一、二級毒品案件
    ，經本院以92年度毒聲字第6070號裁定送觀察、勒戒，並以
    93年度訴字第398 號各判處有期徒刑8 月、4 月，應執行有
    期徒刑10月確定之事實，有臺灣高等法院被告前案紀錄表1
    份在卷可憑，足認其再犯率甚高，原實施強制戒治程序，顯
    無法遮斷其毒癮而收其實效，是被告雖係於上開觀察、勒戒
    執行完畢釋放5 年後再犯本罪，然其前次所犯本院93年度訴
    字第398 號施用毒品案件，係在上開觀察、勒戒執行完畢後
    5 年內所為，而屬「5 年內再犯」之情形，揆諸前揭最高法
    院決議意旨，被告自應依該條例第10條之規定予以追訴處罰
    。從而，本件事證明確，被告涉犯毒品危害防制條例第10條
    第1 項、第2 項之罪，應堪認定。
四、核被告所為，係犯毒品危害防制條例第10條第1 項、第2 項
    之施用第一級、第二級毒品罪。其為施用而持有第一級毒品
    海洛因及第二級毒品甲基安非他命之低度行為，應為其施用
    之高度行為所吸收，均不另論罪。被告先後二次施用毒品之
    行為，犯意各別，行為互殊，應予分論併罰。又被告有如事
    實欄所載，受有期徒刑執行完畢之事實，有上開臺灣高等法
    院被告前案紀錄表在卷可參，其受徒刑之執行完畢，5 年內
    故意再犯此二件有期徒刑以上之罪，均為累犯，應各依刑法
    第47條第1 項規定，加重其刑。爰審酌被告前因違反毒品危
    害防制條例案件，經觀察、勒戒、強制戒治及刑之執行後，
    仍未能徹底戒絕毒品，再犯此二件施用毒品罪，顯見其無戒
    毒悔改之意，行為實有不該，惟念及被告於本院審理時尚能
    坦承犯行，態度尚可，且其施用毒品，乃戕害一己之身體健
    康，所為尚未害及他人，並考量其犯罪動機、目的、所生危
    害，及被告自稱國中畢業，現為海產店員工，月薪新臺幣25
    ,000元等一切情狀（見本院卷第25頁），分別量處如主文所
    示之刑，並定其應執行之刑，以示懲儆。
據上論斷，應依刑事訴訟法第299 條第1 項前段、第273 條之1
第1 項，毒品危害防制條例第10條第1 項、第2 項，刑法第11條
前段、第47條第1 項、第51條第5 款，判決如主文。
本案經檢察官王兆琳到庭執行職務。
中    華    民    國    99    年    10    月    19    日
                      刑事第十庭      法  官  周佳佩
以上正本證明與原本無異。
如不服本判決應於收受判決後10日內向本院提出上訴書狀，並應
敘述具體理由。其未敘述上訴理由者，應於上訴期間屆滿後20日
內向本院補提理由書(均須按他造當事人之人數附繕本)「切勿逕
送上級法院」。
中    華    民    國    99    年    10    月    19    日
                                      書記官  李承悌
附錄本案論罪科刑法條：
毒品危害防制條例第10條
施用第一級毒品者，處6 月以上5 年以下有期徒刑。
施用第二級毒品者，處3 年以下有期徒刑。

司法院資訊處製作；財團法人民間司法改革基金會備份。
